臺灣臺北地方法院刑事判決
110年度交易字第102號
公  訴  人  臺灣臺北地方檢察署檢察官
被      告  周益睿


上列被告因過失傷害案件，經檢察官聲請簡易判決處刑（110年
度調院偵字第376號），本院認不宜以簡易判決處刑（110年度交
簡字第792號），改依通常程序審理，並判決如下：
    主  文
周益睿犯過失傷害罪，處拘役伍拾玖日，如易科罰金，以新臺幣
壹仟元折算壹日。
    事  實
一、周益睿於民國109年8月3日凌晨4時45分許，駕駛車牌號碼00
    0-0000號自用小客車，沿臺北市大安區和平東路2段東往西
    方向行駛，行經該路段與建國南路2段交岔路口，欲右轉彎
    進入建國南路2段時，本應注意汽車行駛至交岔路口，右轉
    彎時，應距交岔路口30公尺前顯示方向燈或手勢，換入外側
    車道、右轉車道或慢車道，駛至路口後再行右轉，且轉彎車
    應讓直行車先行，而依當時天候晴、夜間有照明、柏油路面
    乾燥、無缺陷及障礙物、視距良好等狀況，並無不能注意之
    情事，竟疏未注意及此，未禮讓同向直行在外側車道由葉信
    宏所騎乘之車牌號碼000-000號普通重型機車，即貿然自其
    所行駛之內側車道逕行右轉，致葉信宏閃避不及，兩車因而
    發生碰撞，葉信宏因此受有左膝、左腕挫傷及擦傷、右腰擦
    傷、左側膝部後十字韌帶撕裂傷、左側關節血腫等傷害。
二、案經葉信宏訴由臺北市政府警察局大安分局（下稱大安分局
    ）報請臺灣臺北地方檢察署檢察官偵查後聲請簡易判決處刑
    。　　
    理  由
壹、程序方面：
一、被告周益睿經合法傳喚無正當理由不到庭，惟本案為宣告拘
    役之案件，依刑事訴訟法第306條規定，爰不待其陳述，逕
    為一造辯論判決。
二、本案認定事實所引用之卷證資料，屬於傳聞之供述部分，被
    告於本院準備期日均不爭執，並同意引用為證據（見本院卷
    第92頁），且迄至本院言詞辯論終結前，被告及檢察官知悉
    有刑事訴訟法第159條第1項不得為證據之情形，復均未表示
    異議，本院審酌上開證據資料製作時之情況，並無違法不當
    及證明力明顯過低之情況，亦認為以之做為證據應屬適當，
    認上揭證據資料依刑事訴訟法第159條之5第1項規定均例外
    有證據能力。而本案認定事實所引用之非供述證據，並無證
    據證明係公務員違背法定程序所取得，依刑事訴訟法第158
    條之4反面解釋，均得為證據。
貳、實體方面：
一、認定事實之理由及證據：
　㈠上揭事實，業據被告於本院準備程序中坦承不諱（見本院卷
    第91頁），核與證人即告訴人葉信宏於警詢及偵查中證述本
    案車禍發生過程大致相符（見偵字卷第8至9頁、第21頁、調
    院偵字卷第9頁），並有道路交通事故現場圖、道路交通事
    故補充資料表、道路交通事故調查報告表㈠、㈡各1紙、現場
    監視器錄影光碟1片暨擷圖6張、號誌運作時相表1紙附卷可
    稽（見偵字卷第12至14頁、第19至20頁、第22至23頁、第26
    頁），足徵被告上開任意性自白與事實相符，堪予採信。
　㈡按汽車在同向二車道以上之道路，變換車道時，應讓直行車
    先行，並注意安全距離；且汽車行駛至交岔路口，右轉彎時
    ，應距交岔路口30公尺前顯示方向燈或手勢，換入外側車道
    、右轉車道或慢車道，駛至路口後再行右轉，道路交通安全
    規則第98條第1項第6款、第102條第1項第4款分別定有明文
    。被告駕車行駛於道路本應注意及此，且依當時天候晴、夜
    間有照明、柏油路面乾燥、無缺陷及障礙物、視距良好等情
    ，亦有前開道路交通事故調查報告表㈠存卷可稽，顯見被告
    並非不能注意及此，被告竟疏未注意禮讓行駛於同向外側車
    道直行在前由告訴人所騎乘之機車，貿然自其所行駛之內側
    車道逕行右轉，以致肇事，是被告對本案交通事故之發生顯
    有過失甚明，且臺北市政府警察局交通警察大隊研判肇事責
    任，亦同此認定，有臺北市政府警察局道路交通事故初步分
    析研判表附卷可參（見調院偵字卷第6頁）。
　㈢又告訴人確因本案車禍受有左膝、左腕挫傷及擦傷、右腰擦
    傷、左側膝部後十字韌帶撕裂傷、左側關節血腫等傷害，有
    臺北市立萬芳醫院-委託財團法人臺北醫學大學109年8月3日
    診斷證明書、臺北醫學大學附設醫院109年8月13日乙種診斷
    證明書、長庚醫療財團法人台北長庚紀念醫院109年8月18日
    診斷證明書各1紙在卷可徵（見偵字卷第10至11頁），則告
    訴人所受傷害與被告之過失行為間顯有相當因果關係，被告
    自應負過失傷害之罪責。
　㈣綜上，本案事證已明，被告犯行洵堪認定，應予依法論科。
二、論罪科刑：　　
　㈠罪名：
　　核被告所為，係犯刑法第284條前段之過失傷害罪。　
　㈡本案並無自首之適用：　
　  被告於本院準備程序時固辯稱：案發當日我有等警察到場，
    我有向警察自首云云（見本院卷第91頁）。惟查：
　⒈大安分局交通分隊員警蕭子翔擔服109年8月3日凌晨3時至7時
    間值班勤務時，於同日凌晨4時50分許，經報案系統接獲臺
    北市大安區和平東路2段與建國南路2段交通事故，遂致電報
    案人詢問車禍狀況及是否需員警到場協助處理，經報案人表
    示不需警方到場處理，員警蕭子翔因此詢問當事人之車種及
    車號後登載於110報案系統，未派遣交通事故處理人員前往
    處理等情，有大安分局交通分隊警員蕭子翔於111年6月3日
    出具之職務報告1紙在卷可考（見本院卷第115頁）；而臺北
    市政府警察局勤務指揮中心受理110報案紀錄單，亦記載「
    報案人：未具名/ 女」、「致電當事人表示自小000-0000、
    普重000-000自行和解不需警方處理」等內容（見本院卷第2
    9頁），並無任何有關肇事行為人年籍資料之記載，則被告
    辯稱：當日有留待員警到場處理云云，實難信實。
　⒉再參以告訴人於110年1月31日至大安分局製作警詢筆錄時，
    向員警陳稱：事發當下我們本來有報案，但被告想要自行處
    理，我也同意了，所以就沒有請警方到場處理，被告一開始
    說要直接給我錢讓我去修車，但我向他表示我要先去車廠估
    價，再到醫院檢查傷勢後，才能告訴他大概的金額，當下他
    有留下電話及名字給我，當天下午我有請被告到現場做事後
    報案，但他還是堅持要自行處理，就沒有出面，經電話多次
    聯繫，他也沒有積極處理，所以我才到派出所報案等語（見
    偵字卷第8頁）。益徵被告及告訴人未待員警到場處理即離
    開現場，嗣因被告未積極處理賠償事宜，告訴人乃於110年1
    月31日至大安分局報案並提供車號，再經員警通知被告於11
    0年4月11日到案接受詢問等情，有大安分局110年4月22日北
    市警安分刑字第11030039751號刑事案件報告書在卷可佐（
    見偵查卷第2至3頁），從而，自難認被告有於警方知悉其犯
    罪嫌疑前自首，核無自首規定之適用。
　㈢量刑：
　　爰以行為人之責任為基礎，本院審酌被告未能善盡駕駛注意
    義務，導致本案道路交通事故發生，而致告訴人受有事實欄
    所載傷害結果，所為實屬不該；被告雖於本院準備程序中終
    能坦認犯行，且於本院111年1月18日準備程序時與告訴人成
    立和解，同意賠償告訴人新臺幣（下同）5萬元，並於同年2
    月25日前給付第1期賠償金予告訴人（見本院卷第73頁和解
    筆錄），然被告未按時給付，復於本院同年5月3日準備程序
    時向告訴人陳稱：如果告訴人不同意將賠償金調降到我今天
    攜帶到庭的2萬元，我一毛也不願意賠償，反正多判幾個月
    也沒差等語（見本院卷第90至91頁），足見被告犯後態度惡
    劣，並非真心悔悟；兼衡被告自陳大學肄業之智識程度、經
    濟小康之生活狀況（見偵字卷第4頁被告警詢筆錄受詢問人
    欄），暨其素行、犯罪動機、目的、手段、情節等一切情狀
    ，量處如主文所示之刑，並諭知易科罰金之折算標準，以示
    懲儆。
據上論斷，應依刑事訴訟法第284條之1、第299條第1項前段條、
第306條，刑法第284條前段、第41條第1項前段，刑法施行法第1
條之1第1項，判決如主文。
本案經檢察官劉仕國提起公訴，由檢察官羅儀珊到庭執行公訴。
中　　華　　民　　國　　111 　年　　8 　　月　　2 　　日
　　　　　　　　　刑事第十一庭  法　官　林鈺珍
以上正本證明與原本無異。
如不服本判決應於收受送達後20日內向本院提出上訴書狀，並應
敘述具體理由；其未敘述上訴理由者，應於上訴期間屆滿後20日
內向本院補提理由書（均須按他造當事人之人數附繕本）「切勿
逕送上級法院」。告訴人或被害人如對於本判決不服者，應具備
理由請求檢察官上訴，其上訴期間之計算係以檢察官收受判決正
本之日期為準。
　　　　　　　　　　　　　　　　書記官　葉潔如
中　　華　　民　　國　　111 　年　　8 　　月　　2 　　日
附錄本案論罪科刑法條全文：
中華民國刑法第284條
因過失傷害人者，處1年以下有期徒刑、拘役或10萬元以下罰金
；致重傷者，處3年以下有期徒刑、拘役或30萬元以下罰金。